臺灣士林地方法院民事判決　　　　　　 99年度簡上字第146號
上　訴　人　方忠
被　上訴人　方銘
訴訟代理人　陳文元律師
複　代理人　陳哲民律師
上列當事人間請求遷讓房屋等事件，上訴人對於中華民國99年7
月21日本院士林簡易庭99年度士簡字第587 號第一審判決提起上
訴，本院於99年12月30日言詞辯論終結，判決如下：
    主  文
上訴駁回。
第二審訴訟費用由上訴人負擔。
    事實及理由
一、被上訴人起訴主張：坐落台北市○○區○○段三小段0183地
    號土地（應有部分為1 萬分之611 ）及其上同小段第31187
    建號、門牌號碼為台北市○○○路○ 段136 巷12號1 樓房屋
    （下稱系爭房屋）為被上訴人所有，約於民國91年間，上訴
    人向被上訴人借用系爭房屋，因兩造為兄弟關係，被上訴人
    基於情誼而同意暫借。嗣被上訴人向上訴人表示欲收回系爭
    房屋自用，惟上訴人均未置理，拒不搬遷，被上訴人乃委請
    律師於99年2 月22日以台北榮星郵局第210 號存證信函向上
    訴人依法終止使用借貸關係，為此爰依民法第470 條第2 項
    、第472 條第1 款之規定，請求上訴人將系爭房屋騰空遷讓
    返還被上訴人。
二、上訴人則抗辯：
  (一)我沒有繼續居住在系爭房屋的理由。要我搬走可以，但要被
    上訴人本人到庭。
  (二)兩造先前共同在台灣開設公司，嗣被上訴人拿公司資金至泰
    國投資，並表示臺灣公司由我看管。直至某年3 月被上訴人
    回台，表示很少回來，臺灣的公司歸我一人就好，同年10月
    又說房子不要全部在銀行抵押，結果蓋完章後，被上訴人說
    兩人財產分好了。我的房子在銀行抵押，被上訴人的房子沒
    事！
  (三)在法理上房子是被上訴人的，在情理上我可以站得住腳。我
    一生任勞任怨付出，結果所得只是皮毛，心有不平，沒有被
    上訴人就沒有我，沒有我也不可能有被上訴人今天的成就。
三、原審對於被上訴人請求上訴人騰空遷讓返還系爭房屋，判決
    被上訴人全部勝訴。上訴人為此聲明不服，並聲明：(一)原判
    決廢棄；(二)被上訴人於第一審之訴駁回。被上訴人則聲明：
    上訴駁回。
四、本院之判斷：
  (一)被上訴人主張系爭房屋為其所有，其將系爭房屋借予上訴人
    使用乙節，業據其提出土地及建物登記謄本、所有權狀等件
    為證，並為上訴人所不爭執，是兩造就系爭房屋核屬使用借
    貸關係，堪以認定。
  (二)按貸與人因不可預知之情事，自己需用借用物者，得終止契
    約，民法第472 條第1 款定有明文。本件被上訴人主張自己
    需用借用物即系爭房屋，自得依上開規定終止兩造間使用借
    貸契約，又被上訴人終止系爭房屋使用借貸契約後，上訴人
    在庭亦自承其占用系爭房屋並無正當權源（詳本院卷第56頁
    ），從而，被上訴人請求上訴人將系爭房屋騰空遷讓返還予
    被上訴人，即屬有據，應予准許。原審為被上訴人全部勝訴
    之判決，核無不合，上訴論旨指摘原判決不當，求予廢棄改
    判，為無理由，應予駁回。
五、本件事證已臻明確，兩造其餘攻擊防禦方法及證據調查，核
    與本件判決結果不生影響，爰不逐一審酌論述，併此敘明。
六、訴訟費用負擔之依據：依民事訴訟法第78條。
中    華    民    國   100    年    1     月    19    日
                  民事第一庭  審判長法  官  俞慧君
                                    法  官  林政佑
                                    法  官  陳燁真
以上正本證明與原本無異。
本判決不得上訴。
中    華    民    國   100    年    1     月    21    日
                                    書記官  謝達人